臺灣桃園地方法院交通事件裁定　　　　　　　　　　九十三年度交聲字第四三四號
　　原處分機關　交通部公路總局新竹區監理所桃園監理站
　　異　議　人
　　即受處分人　甲○○　男　三.
右列受處分人因違反道路交通管理處罰條例案件，對於交通部公路總局新竹區監理所
桃園監理站九十三年七月十二日所為之處分（原處分：桃監裁罰字第裁五二｜Ｄ一Ａ
八九九九二七號裁決書），聲明異議，本院裁定如左：
    主  文
原處分關於甲○○汽車駕駛人，駕駛汽車違反道路交通安全規則，因而肇事致人受傷
，處吊扣駕照個月部分撤銷。
前項撤銷部分，甲○○汽車駕駛人，駕駛汽車違反道路交通安全規則，因而肇事致人
受傷，記違規點數點。
其餘異議駁回。
    理  由
一、按汽車在雙向四車道行駛，變換車道時，應讓直行車先行，並注意安全距離，道
    路交通安全規則第九十八條第一項第六款定有明文。又汽車駕駛人，駕駛汽車違
    反道路交通安全規則，因而肇事致人受傷者，吊扣其駕駛執照三個月至六個月；
    前項之輕、重傷標準，由交通部定之，民國九十三年四月二十一日修正前之道路
    交通管理處罰條例第六十一條第三項、第四項亦規定甚明。
二、原處分機關認異議人即受處分人甲○○於民國九十三年四月七日十一時十分許，
    駕駛車牌號碼Ｇ九｜四六九三號自用小客車，沿桃園縣八德市○○路○段一四二
    ○巷左轉介壽路二段，嗣行駛介壽路二段內側車道，隨後切至外側車道準備停車
    ，約行駛五、六公尺，突然有一輛車要超越異議人所駕駛之前開小客車，當該車
    超越至外側車道時，因靠近異議人所駕駛之前開小客車，異議人即向右側閃躲，
    即於介壽路二段一三八八號對面擦撞陳粉所騎乘之車牌號碼ＲＦ九｜○八七號輕
    型機車，造成陳粉頭部受創昏迷，經桃園縣政府警察局交通警察隊認受處分人變
    換車道未讓直行車先行並保持安全距離，及肇事致人受傷，而有違反道路交通管
    理處罰條例第五十八條第一款、第六十一條第三項之違規行為掣單舉發，受處分
    人於應到案日期前提出申訴，經原處分機關請原舉發單位調查結果，仍認受處分
    人違規事實明確，原處分機關乃依前開規定，在九十三年七月十二日，以桃監裁
    罰字第裁五二｜Ｄ一Ａ八九九九二七號裁決書，裁處受處分人罰鍰新臺幣六百元
    ，並吊扣受處分人駕駛執照六個月。
三、異議意旨略以：道路交通管理處罰條例已有修正，應就法律變更部分為有利於受
    處分人之考量等語。
四、經查：
  (一)受處分人於本院訊問時對於在前開時、地駕車，因變換車道未讓直行車先行並保
    持安全距離，及肇事致人受傷等事實，並不爭執（見本院九十三年十一月十九日
    訊問筆錄第四頁第十三行）。此外，復有道路交通事故肇因研判表、道路交通事
    故現場圖、道路交通事故調查報告表（一）、（二）、被害人陳粉家屬陳豐茂警
    詢筆錄、受處分人警詢筆錄各乙份及照片八幀在卷可稽。是受處分人駕駛汽車在
    雙向四車道行駛，變換車道未讓直行車先行並保持安全距離，及違反道路交通安
    全規則，因而肇事致人受傷之違規情節，堪予認定，其有違反道路交通管理處罰
    條例第五十八條第一款、第六十一條第三項之違規行為甚明。
  (二)惟本件受處分人之違規行為發生時，道路交通管理處罰條例第六十一條第三項係
    規定：「汽車駕駛人，駕駛汽車違反道路交通安全規則，因而肇事致人受傷者，
    吊扣其駕駛執照三個月至六個月」，然該項規定業於行為後之九十三年四月二十
    一日經總統華總一義字第○九三○○○七七六○一號令修正公布，並經行政院於
    九十三年六月三十日以院臺交字第○九三○○八六六八四號令發布定自九十三年
    七月一日施行，該條項修正後之內容為：「汽車駕駛人，駕駛汽車違反道路交通
    安全規則，因而肇事致人受傷者，記違規點數三點；致人受重傷者，吊扣其駕駛
    執照三個月至六個月」，修正前後之法律顯有不同，應認係屬法律之變更。再參
    照司法院大法官會議第一四二號解釋意旨、現行稅捐稽徵法第四十八條之三「納
    稅義務人違反本法或稅法之規定，適用裁處時之法律，但裁處前之法律有利於納
    稅義務人者，適用最有利於納稅義務人之法律」之規定，堪認行政秩序罰案件仍
    應有「從新從輕原則」之適用。比較新、舊法後，應認修正後之新法較有利於受
    處分人，自應適用修正後道路交通管理處罰條例第六十一條第三項規定予以裁處
    。至原處分援引交通部於九十三年六月二十九日以交路發字第○九三○○四○四
    三一號之函釋，認應以「行為時」之法律為處罰依據云云；惟依大法官會議第二
    六一號解釋意旨以觀，法官對於各機關依其職掌就有關法規所為之釋示，並不受
    其拘束，仍得依據法律表示不同之見解，附此敘明。
  (三)綜上，原處分機關就異議人駕駛汽車在雙向四車道行駛，變換車道未讓直行車先
    行並保持安全距離之違規行為，依據道路交通管理處罰條例第五十八條第一款規
    定，對異議人裁處罰鍰新臺幣六百元，核無違誤，異議人就此部分之異議為無理
    由，應予駁回。至本件異議人駕駛汽車違反道路交通安全規則，因而致人受傷之
    違規部分，原處分機關援引道路交通管理處罰條例第六十一條第三項規定予以裁
    處，固屬有據，惟該規定之罰則已由「吊扣駕照三個月至六個月」，修正為「記
    違規點數三點」，原處分機關未及比較新、舊法之適用而為原處分，即有未洽，
    應由本院將該部分之原處分撤銷，改依修正後之道路交通管理處罰條例第六十一
    條第三項規定，諭知如主文第二項所示之處罰，以資適法。
據上論斷，依道路交通案件處理辦法第十九條、第二十條前段，裁定如主文。
中　　　華　　　民　　　國　　九十三　　年　　十一　　　月　　二十五　　日
                                　      臺灣桃園地方法院交通法庭
                                            法  官  鄭吉雄
右正本證明與原本無異。
如不服本裁定，應於裁定送達後五日內，以書狀敘明理由，向本院提出抗告狀。
                                            書記官  陳慧玲
中　　　華　　　民　　　國　　九十三　　年　　十一  　　月　　二十五　　日
